【裁判字號】    91,交聲,1220
【裁判日期】    920418
【裁判案由】    違反道路交通管理處罰條例聲明異議
【裁判全文】
臺灣士林地方法院交通事件裁定                  九十一年度交聲字第一二二號
    原處分機關  臺北巿交通事件裁決所
    異議人即
    受 處分 人  甲○○
右列受處分人因違反道路交通管理處罰條例案件，對台北市交通事件裁決所於中華民
國九十一年十月二十八日所為北市裁三字第裁二二─ＡＢＹ○六六七五九號裁決書所
為之處分聲明異議 (原處分案號：台北市政府警察局舉發違反道路交通管理事件通知
單北市警交大字第ＡＢＹ○六六七五九號），本院裁定如左：
    主  文
異議駁回。
    理  由
一、按道路交通管理處罰條例第三十五條第一項第一款規定（修正前）：汽車駕駛人
    ，駕駛汽車經測試檢定酒精濃度超過標準者，處新台幣（下同）一萬五千元以上
    六萬元以下罰鍰，並當場禁止其駕駛及吊扣其駕駛執照一年。次按道路交通安全
    規則第一百十四條第二款規定：汽車駕駛人飲用酒類或其他類似物後其吐氣所含
    酒精濃度超過每公升零點二五毫克或血液中酒精濃度超過百分之零點零五以上者
    ，不得駕車。
二、原處分意旨略以：異議人即受處分人甲○○於民國九十一年八月九日凌晨一時二
    十七分許，駕駛ＤＴ─九七八五號自小客車在台北市○○路○段與洲美街口處（
    南往北），見台北市政府警察局北投分局正執行酒測勤務，即迅速停靠路邊規避
    稽查，經執勤員警上前盤查，認有酒後駕車之嫌，即以酒精測定器測定酒精濃度
    為○點五四毫克/公升，舉發人當場依法製單舉發「酒後駕車」違規，依違反道
    路交通管理處罰條例第三十五條第一項第一款規定，裁處罰鍰新台幣（下同）三
    萬四千五百元並吊扣其駕駛執照十二個月。
三、聲明異議意旨略以：伊固有於九十一年八月八日下班後，與友人聚餐喝點酒，然
    於翌日凌晨一時許，伊係在車內休息，並未駕車，惟員警以有飲酒為由，經由數
    名警員強制將本人拖離車旁，至距離停車處約二公里處之酒測處進行酒測，嗣後
    並依據該酒測紀錄舉發違規，此舉實難令人甘服，為此而提出聲明異議。
四、惟查：異議人前揭違規事實，業據證人即現場舉發本件違規之員警乙○○到庭具
    結證稱：「他（即異議人）是發現前面有路檢，所以，他們迅速停靠路邊，我從
    後面看，才向前盤查。我們總共有三個人在場執行，我、吳俊明、王耀慶」（見
    本院九十一年十二月十七日訊問筆錄）；證人即員警吳俊明到庭具結證稱：「（
    請陳述當時之情況﹖）我騎機車去派出所載乙○○去執勤，在承德路六段往北投
    方向，看到有一輛車ＤＴ－九七八五忽然停在路旁，我們就下車，因為，我們懷
    疑他酒醉駕車，所以，向前查看他，發現受處分人握著方向盤，有聞到酒味，因
    此，請他下車作酒測，但他拒絕配合，所以我就叫王耀慶過來，當時他的車上有
    兩個人」；另證人即員警王耀慶到庭具結證稱：「（請陳述當時之情況﹖）我在
    場，我是在作酒測的前方抓逃避酒測的臨時停車者，我是看到我的二位同事在他
    旁邊，我就騎機車主動過去，他們沒有叫我過去，我看到受處分人坐在駕駛座上
    ，引擎在發動中，剛開始他沒有配合酒測，車上另外一個人坐在旁邊，當時他沒
    有在睡覺。」（均見本院九十一年十二月二十三日訊問筆錄）等語明確，衡情證
    人為值勤警員，與受處分人素無怨隙，殊無設詞誣陷，致入己身於偽證重罪之理
    ，且證述內容詳盡，所為證言自堪採信，此外復有臺北市政府警察局舉發違反道
    路交通管理事件通知單影本、測得異議人呼氣酒精濃度為每公升０．五四毫克之
    呼氣酒精濃度測試紙影本及臺北市政府警察局北投分局公函各一紙在卷可證，足
    認異議人確有飲用酒類或其他類似物後其吐氣所含酒精濃度每公升○‧五四毫克
    仍駕車之違規情節甚明。雖異議人辯稱伊係經由友人載至該車內休息，並未有駕
    車之行為云云，並舉證人楊維毓、范綱雄為證。然查，證人楊維毓證稱伊係於九
    十一年八月八日晚上十時許載異議人等至車內休息等語；證人范綱雄卻證稱：當
    天係晚上十二點多由楊維毓載伊等至該車內等語，證人二人所述，已有齟齬，且
    與前揭證人即查獲警員證述情節不符，自難採信。綜上而論，異議人指摘原處分
    不當，所辯不足採信，本件異議人違規事實明確。按行政罰在法律之適用上應有
    刑法第二條第一項「行為後法律有變更者，適用裁判時之法律。但裁判前之法律
    有利於行為人者，適用最有利於行為人之法律。」及稅捐稽徵法第四十八條之三
    「納稅義務人違反本法或稅法之規定，適用裁處時之法律。但裁處前之法律有利
    於納稅義務人者，適用最有利於納稅義務人之法律。」規定所揭示之「從新從輕
    」原則之類推適用（陳清秀著「依法行政與法律的適用」一文，收錄於翁岳生編
    「行政法」一書，第一七六頁至第一七九頁，八十七年三月版），準此按道路交
    通管理處罰條例於九十一年七月三日修正公布，同條例第九十三條並授權行政院
    訂定施行日期，經行政院於九十一年八月十四日以院臺交字第０九一００四０六
    七六─Ａ號函訂定同年九月一日施行。同條例第三十五條第一項亦經修正，增定
    當場移置保管其車輛之規定，比較新舊法，以舊法對於異議人較有利，本件應適
    用舊法而為裁判，附此敘明。原處分機關據以援引上開規定，裁處異議人罰鍰三
    萬四千五百元，並吊扣駕駛執照十二月，並無不當。本件異議為無理由，應予駁
    回。
據上論斷，應依道路交通案件處理辦法第十九條，裁定如主文。
中      華      民      國    九十二    年      四      月     十八     日
                                  臺灣士林地方法院交通法庭
                                      法  官  王  俊  雄
右正本證明與原本無異。
如不服本裁定應於送達後五日內向本院提出抗告狀。
                                      書記官  許  秋  莉
中      華      民      國    九十二    年      四      月    二十二    日


司法院資訊處製作；財團法人民間司法改革基金會備份。
